臺灣板橋地方法院交通事件裁定　　　　　　　　　九十三年度交聲字第一０四一號
　　原處分機關　交通部公路總局臺北區監理所
　　異　議　人
　　即受處分人　甲○○
右列受處分人即異議人因違反道路交通管理處罰條例案件，對於交通部公路總局臺北
區監理所九十三年八月二日以北監自裁字第裁四０─Ｚ00000000號所為之處
分（原舉發案號：內政部警政署國道公路警察局九十三年六月二十九日公警局交字第
Ｚ00000000號）不服，聲明異議，本院裁定如左：
    主  文
異議駁回。
    理  由
一、聲明異議意旨略以：異議人即受處分人甲○○於民國九十三年六月二十九日下午
    四時五十分許，駕駛歐力士小客車租賃股份有限公司所有之車牌號碼ＣＣ─三三
    ０八號租賃小客車，行經國道一號高速公路北向三十四點五公里處，因「未保持
    安全距離致追撞六Ｅ—四八００號自小貨車而肇事（無人傷亡）」之違規事實，
    經警掣單舉發，由原處分機關裁罰異議人罰鍰新臺幣三千元，並記違規點數一點
    。然而，肇事後異議人至警局製作筆錄時，異議人向警察說明異議人當時車速約
    二、三十公里，警察一直說不合理，誤導異議人說較快之車速，異議人當時心生
    恐懼，所以才說當時車速為四十公里，又警察詢問異議人與前車的距離時，亦以
    同樣方式誤導異議人，使異議人為不實之陳述，待筆錄完成後，警察便根據筆錄
    內容開立罰單，惟「未保持安全距離」違規行為之成立，應依據有異議人當時之
    車速及異議人與前車距離判斷之，而本件警察除了採用「誤導之筆錄內容」外，
    並無其他精確之數據可資證明異議人有「未保持安全距離」之違規行為。且罰單
    上是依據道路交通管理處罰條例第三十三條處罰，而第三十三條是依高速公路交
    通管制規則規範，但高速公路交通管制規則第六條僅就行車速度為時速六十公里
    以上之車輛規定應保持之安全距離，而異議人行車速度未達每小時六十公里，所
    以處分機關處罰異議人並無依據，故不服原裁決處分，爰聲明異議，請求撤銷原
    裁決處分。
二、按汽車行駛於高速公路或設站管制之道路，而不遵管制之規定者，處汽車駕駛人
    新臺幣三千元以上六千元以下罰鍰，並記違規點數一點，道路交通管理處罰條例
    第三十三條第一項、第六十三條第一項第一款，分別定有明文。又汽車行駛高速
    公路，在正常天候下，小型車之車速每小時六十、七十、八十、九十、一百公里
    時，其前後兩車間應保持之最小行車安全距離分別為三十、三十五、四十、四十
    五、五十公尺，如遇濃霧、濃煙、強風、大雨、夜間行車或其他特殊狀況時，其
    安全距離應酌量增加，高速公路交通管制規則第六條第一項亦定有明文。
三、經查：
（一）本件異議人即受處分人甲○○於九十三年六月二十九日下午四時五十分許，駕
      駛歐力士小客車租賃股份有限公司所有之車牌號碼ＣＣ─三三０八號租賃小客
      車，行經國道一號高速公路北向三十四點五公里處，因未保持安全距離追撞前
      方車牌號碼六Ｅ─四八００號自用小貨車而肇事等情，有內政部警政署國道公
      路警察局九十三年六月二十九日公警局交字第Ｚ00000000號舉發違反
      道路交通管理事件通知單、內政部警政署國道公路警察局第一警察隊九十三年
      七月二十六日公警一交訴字第０九三０００一五二二號函及所附之道路交通事
      故調查報告表（一）、（二）、道路交通事故現場圖各一份、現場及車損照片
      十一幀附卷可稽。異議人亦不否認有於上開時、地，駕駛該部租賃小客車撞及
      前車之事實，惟矢口否認有任何違反道路交通管理處罰條例之行為，具狀以前
      詞置辯。然查，上開違規事實，業據異議人於警詢時供承：「（問：肇事前行
      進方向、車道及肇事經過情形？）往北行駛，外側車道，當時車行至上述地點
      ，我變換車道後，因前方還有一段距離，我就依照原來速度行駛，約四十公里
      ，發現前方自小貨六Ｅ－四八００時就欲踩煞車即撞上該自小貨車而肇事（無
      人傷亡）」、「（問：發現危險時距離對方多遠？採取何種反應措施？）約一
      部自小客車（四公尺左右），踩煞車」、「（肇事當時行車速率多少？）約四
      十公里／小時」等語；另車牌號碼六Ｅ─四八００號車駕駛人柯逢章亦證稱：
      「（肇事前行車方向、車道及肇事經過情形？）往北行駛，外側車道，當時因
      前方車流量大，慢速行駛，突遭後方一部ＣＣ－三三０八自小客（租賃）追撞
      我車輛後方而肇事（無人傷亡）」、「（問：肇事當時行車速率多少？）約二
      十公里／小時」等語，核與異議人所陳前開肇事經過相符，亦有國道公路警察
      局道路交通事故談話紀錄表影本二份在卷可稽。按高速公路交通管制規則第六
      條規定汽車行駛高速公路，前後兩車間應保持行車安全距離，然所謂應保持安
      全距離者，乃指同車道前後車輛間應保持適當行車距離，俾便隨時煞停以避免
      追撞事故發生，並非因行車速度緩慢即可免除其行車時保持適當之安全距離之
      責任，如此始能達到上述避免事故發生之立法目的。依據異議人於警詢時自承
      伊當時行車速度約四十公里，則依前揭規定推算之安全距離計算公式（以大型
      車之車速減二十，小型車車速乘零點五計算），異議人應與前車至少保持二十
      公尺之安全距離（四十乘零點五等於二十）；而異議人警詢時供承其發現危險
      狀況時距離前車即柯逢章駕駛車輛之車距僅約四公尺左右，發現前方有自小貨
      車欲煞車即追撞上等語，足見異議人車禍時並未遵守前揭管制規定，而未與前
      車間保持行車安全距離。倘異議人行車速度如其於聲明異議狀所述約「二十～
      三十公里／小時」，而異議人確依前開換算標準與前車保持十至十五公尺之最
      小距離，即無煞車不及而自後追撞之可能，詎異議人雖於車行壅塞之緩慢行進
      狀態中仍煞車不及而自後追撞前車，其於駕駛當時顯未依管制規定與前車保持
      適當之安全距離甚明，異議人上開所辯尚非可採，本件違規事實堪以認定。
（二）另異議人辯稱：舉證警員未提出任何精確數據作為舉發違規行為之證據云云，
      惟查該舉發機關之舉發行為，乃警察機關本於執行公權力專業立場所為舉發，
      自係合法正當，是知本件員警之舉發行為，於警察行政行為上，在無證據證明
      其有何舉發違誤之情形下，自難逕予否認該舉發之合法正當性，否則若謂公務
      員一切行政行為均需預留證據以證其實，則國家行政勢必窒礙難行，且汽車在
      行駛途中，應與前車保持適當安全距離，已如前述，如未保持安全距離，即屬
      違反交通管理之行為，應受處罰，要無疑義。因之，本件異議人有前述之違規
      行為，原處分機關因據上揭裁處，核無違法或不當之處。蓋汽車駕駛人於高速
      公路駕車未與前車保持保持適當距離，致無法隨時煞停避免追撞事故發生，頗
      具高度危險性，亦屬高速公路上不當之行為，自應依道路交通管理處罰條例第
      三十三條處罰，要無疑義，更屬必要。而警員掣單舉發違反道路交通管理處罰
      條例所列之違規事實，性質上為行政處分，係公務員基於職務上權力，依法就
      特定之具體事件所為具公法上效果之單方行政行為，基於公務員為公法上行為
      具有公信力之原則，該行政處分當可被推定為真正，蓋應受本件交通行政罰之
      行為，僅須違反禁止規定或作為義務，於行為人不能證明自己無過失時，即應
      受處罰，即應由異議人證明其對違規行為無過失者，方能免責。矧舉發員警與
      異議人又無任何宿怨嫌隙，異議人如未有違規行為，警員自無須為之舉發，且
      異議人既未就執勤警員之舉發有誤提出相關證據以供調查，本院經查亦無任何
      證據足資證明其有捏造事實違法取締之情事，則執勤警員本其維護交通秩序、
      安全職責所為之舉發，自應受到合法、正確之推定。異議人空言否認有前開違
      規行為，復無法舉證以實其說，所辯尚難採信。綜上所述，異議人所駕駛前揭
      車號汽車確有在高速公路行駛時未保持行車安全距離之違規事實，從而原處分
      機關乃依道路交通管理處罰條例第三十三條第一項、第六十三條第一項第一款
      及基準表之規定裁處異議人罰鍰三千元，並記違規點數一點，核無違誤，本件
      受處分人之異議為無理由，自應將其異議駁回。
四、據上論結，應依道路交通案件處理辦法第十九條，裁定如主文。
中　　　華　　　民　　　國　　九十三　　年　　　九　　　月　　二十七　　日
                              臺灣板橋地方法院交通法庭
                                  法  官  侯  志  融
右正本證明與原本無異
如不服本裁定應於送達後五日內向本院提出抗告狀
                                  書記官  吳  進  安
中　　　華　　　民　　　國　　九十三　　年　　　九　　　月　　二十七　　日
